最高法院刑事判決　　　　　　　一○○年度台非字第二三四號
上　訴　人　最高法院檢察署檢察總長
被　　　告　鍾佳宏
上列上訴人因被告違反槍砲彈藥刀械管制條例等罪案件，對於台
灣高等法院高雄分院中華民國九十九年九月二十八日第二審確定
判決（九十九年度上訴字第七七三、七七七號，起訴案號：台灣
高雄地方法院檢察署九十七年度偵字第二一七八五、二六五三○
、三二五五二號），認為部分違法，提起非常上訴，本院判決如
下：
    主  文
原判決關於鍾佳宏寄藏改造槍枝部分撤銷，由台灣高等法院高雄
分院依判決前之程序更為審判。
    理  由
非常上訴理由稱：「一、按判決不適用法則或適用不當者，為違
背法令，刑事訴訟法第三百七十八條定有明文。又依槍砲彈藥刀
械管制條例第十八條第一項規定：犯本條例之罪自首，並報繳其
持有之全部槍砲、彈藥、刀械者，減輕或免除其刑。查本件原判
決以：被告鍾佳宏已知可發射子彈具有殺傷力之由德國製手槍WA
LTHER廠P八八型金屬模型槍車通槍管內阻鐵而成之改造手槍（槍
枝管制編號：0000000000，含彈匣一只）一支、及具
有殺傷力之非制式子彈五顆等物，係綽號『阿嫂』之人交由謝育
東（原名謝宗祐）保管，竟仍基於與謝育東共同寄藏可發射子彈
具有殺傷力之改造手槍及具殺傷力之子彈之犯意聯絡，與謝育東
共同將該槍、彈攜回鍾佳宏上開住處，並藏放在該處二樓其與謝
育東同住之房間抽屜內。被告鍾佳宏係分別犯槍砲彈藥刀械管制
條例第八條第四項之未經許可，寄藏可發射子彈具有殺傷力之改
造槍枝罪及同條例第十二條第四項之未經許可，寄藏子彈罪。被
告鍾佳宏以一寄藏行為同時觸犯上開槍砲彈藥刀械管制條例第八
條第四項及同條例第十二條第四項之罪，為想像競合犯，應依刑
法第五十五條之規定，從一重論以槍砲彈藥刀械管制條例第八條
第四項之未經許可，寄藏可發射子彈具有殺傷力之改造槍枝罪。
被告鍾佳宏上訴否認共同寄藏改造槍枝為無理由，駁回被告之上
訴，固非無見。二、惟證人許益銘於原審結證稱：『（辯護人問
：九十七年九月十五日當時通知被告鍾佳宏到案？）當天是憲兵
隊發通知請他到案的。（辯護人問：當時憲兵隊通知他到案是為
何案製作筆錄？）是因為我們在查軍方遺失的手榴彈。（辯護人
問：上開製作的筆錄內鍾佳宏有提到手槍、子彈及槍機，當時是
通知到案來瞭解犯行？）不是，是來製作筆錄的時候同意我們搜
索，他坦承他家裡還有手槍及子彈，同意帶我們去搜索，才查獲
手槍及子彈。（辯護人問：所以除了手榴彈以外的手槍、槍機、
子彈，都是被告鍾佳宏自己主動供出的嗎？）是的。（檢察官問
：鍾佳宏主動供出持有手槍、子彈之前，你們是否曾經懷疑他另
持有槍彈？）我們在查緝的是手榴彈的部分，但是我們不知道他
還有手槍、槍機、子彈的部分。』（見上訴審卷(二)第五至七頁）
。應認被告鍾佳宏已自首持有手槍、子彈；且最高法院一○○年
度台上字第七三四號判決就相同情形之槍機部分，以：『據高雄
憲兵隊偵查員許益銘於原審結證稱：軍方查遺失手榴彈，鍾佳宏
主動供出其家裡還有槍機總成、子彈，同意我們搜索，我們查緝
之對象是手榴彈，不知還有槍機總成等物（見原審卷(二)第六至八
頁）；謝育東於同年九月十六日上午九時十七分製作第四次筆錄
補充詢問時供出該五支槍機總成係在服役時，向陸軍九○七旅步
三營營部連中尉副連長李明諭以七千元購買（見高雄憲兵隊卷＜
十六＞第二十九頁），與鍾佳宏之供詞相符（見第二四二號偵查
卷第二十頁），而李明諭於同日下午十四時四十分製作詢問筆錄
時，亦坦承該五支槍機總成，係其賣予謝育東無誤（見同上偵查
卷第七至十頁）。則該五支槍機總成之查獲，是否謝育東、鍾佳
宏二人主動供出並帶同高雄憲兵隊人員，至現場挖掘起出，及依
據其二人之供述而查獲上手李明諭，即非無疑，似有查明之必要
。事關其二人得否依前揭自首或自白之規定，減免其刑，原審未
詳予調查審認，資為綜合判斷之依據，就上開有利謝育東、鍾佳
宏之證據，復未敘明不採納之理由，遽為判決，自難昭折服，有
證據調查未盡及判決理由不備之違誤。將原判決關於其二人持有
槍砲之主要組成零件部分撤銷發回更審。』經台灣高等法院高雄
分院一○○年度上更(一)字第四一號判決以：『據高雄憲兵隊偵查
員許益銘於原審結證稱：軍方查遺失手榴彈，鍾佳宏主動供出其
家裡還有槍機總成、子彈，同意我們搜索，我們查緝之對象是手
榴彈，不知還有槍機總成等物等情（見上訴審卷(二)第六至八頁）
，足見被告鍾佳宏對於未發覺之犯罪（持有槍砲之主要組成零件
罪），向高雄憲兵隊承辦人員自首犯罪，並報繳其持有之槍機總
成五支』，並依槍砲彈藥刀械管制條例第十八條第一項規定減輕
其刑。乃原審未詳予調查審認，資為綜合判斷之依據，適用槍砲
彈藥刀械管制條例第十八條第一項規定減輕其刑或免除其刑，就
上開有利被告鍾佳宏之證據，復未敘明不採納之理由，遽為判決
，自有證據調查未盡、判決理由不備及判決不適用法則或適用不
當之違背法令。案經確定，且於被告不利，爰依刑事訴訟法第四
百四十一條、第四百四十三條提起非常上訴，以資糾正」等語。
本院按非常上訴乃對於審判違背法令之確定判決所設之救濟方法
。依法應於審判期日調查之證據，未予調查，致適用法令違誤，
而顯然於判決有影響者，該項確定判決，即屬判決違背法令，應
有刑事訴訟法第四百七十七條第一項第一款規定之適用，司法院
釋字第一八一號著有解釋。又槍砲彈藥刀械管制條例第十八條第
一項前段規定：犯本條例之罪自首，並報繳其持有之全部槍砲、
彈藥、刀械者，減輕或免除其刑。再刑法第六十二條前段規定：
對於未發覺之罪自首而受裁判者，得減輕其刑。如犯人於他案受
訊問時，對尚未被發覺之犯罪，一併予以供出而受裁判者亦屬此
所稱之自首。本件原判決就被告鍾佳宏寄藏改造槍枝罪部分，認
定被告已知可發射子彈具有殺傷力之由德國製手槍WALTHER廠P八
八型金屬模型槍，車通槍管內阻鐵而成之改造手槍（含彈匣一只
）一支及具有殺傷力之非制式子彈五顆等物，係綽號「阿嫂」之
人交由謝育東（經原審判處罪刑確定）保管，竟於民國九十七年
六月與謝育東共同將該槍、彈攜回被告住處，並藏放在該處二樓
其與謝育東同住之房間抽屜內。嗣經被告同意於同年九月十五日
下午六時七分許，帶同高雄憲兵隊前往上址執行搜索，當場查扣
上開槍、彈等情。因而維持第一審依想像競合犯之規定，從一重
論處被告未經許可，寄藏可發射子彈具有殺傷力之改造槍枝罪刑
之判決，駁回被告此部分在第二審之上訴，固非無見。然證人即
承辦本案之司法警察官許益銘於原審結證稱：「憲兵隊係為調查
軍方遺失之手榴彈，於九十七年九月十五日通知被告到案製作筆
錄。於製作筆錄時，被告坦承家裡尚有手槍及子彈，願意帶同前
去搜索，因之查獲手槍及子彈。除手榴彈以外之手槍、子彈，均
係被告主動供出。其等係查緝手榴彈部分，但不知道被告還有手
槍、子彈」等情（見上訴審卷(二)第五至七頁）。參以被告係於九
十七年九月十五日下午四時四十七分至同日下午五時五分在高雄
憲兵隊製作第一次詢問筆錄時，即已供述：其家中有一把銀色手
槍及幾顆子彈置放其床下抽屜（見警卷第十六卷第四十一頁）。
而被告係於上開筆錄製作完成後之同日下午六時七分許，始帶同
高雄憲兵隊前往其住處執行搜索，當場查扣上開槍、彈，此又為
原判決所確認。是證人許益銘上開證述，如果無訛，被告似在憲
警機關查緝軍方遺失手榴彈案件中，對於上開承辦人未發覺其家
中藏放扣案手槍、子彈之犯罪，另行主動供出，並帶同憲警人員
起獲其持有之上開槍、彈而報繳之。則被告究是否符合自首或槍
砲彈藥刀械管制條例第十八條第一項前段之規定，自有詳查釐清
之必要，而此事項攸關被告得否適用上開減刑規定之判斷，屬法
院認定事實與適用法律之基礎，核與判決之結果發生具體之因果
關係，而足以影響於判決，客觀上應有詳予調查之必要性。乃原
審未為必要之調查及說明，自有應於審判期日調查之證據未予調
查，致適用法令違誤，而顯然於判決有影響之判決違背法令，至
為明顯。案經確定，且對被告不利，非常上訴意旨執以指摘，洵
有理由。而被告是否自首，並報繳其持有之全部槍、彈，因屬事
實之認定範疇，為使事實臻於明確及維持被告審級利益，應將原
判決關於被告寄藏改造槍枝部分撤銷，由原審法院依判決前之程
序更為審判，以資救濟。
據上論結，應依刑事訴訟法第四百四十七條第二項前段，判決如
主文。
中    華    民    國  一○○  年    八    月   十八   日
                      最高法院刑事第二庭
                          審判長法官  張  淳  淙  
                                法官  劉  介  民  
                                法官  蔡  彩  貞  
                                法官  李  伯  道  
                                法官  吳  信  銘  
本件正本證明與原本無異
                                      書  記  官  
中    華    民    國  一○○  年    八    月  二十二  日
                                                       s